【裁判字號】    98,訴,2216
【裁判日期】    980710
【裁判案由】    毒品危害防制條例
【裁判全文】
臺灣板橋地方法院刑事判決              98年度訴字第2216號
公  訴  人  臺灣板橋地方法院檢察署檢察官
被      告  甲○○
                    國民
                    （現在臺灣臺北監獄臺北分監執行中）
上列被告因違反毒品危害防制條例案件，經檢察官提起公訴（98
年度毒偵字第2366號、第2367號、第2937號），被告於準備程序
中就被訴事實均為有罪之陳述，經本院合議庭裁定由受命法官獨
任進行簡式審判程序，並判決如下：
    主      文
甲○○施用第二級毒品，處有期徒刑陸月，扣案之含第二級毒品
甲基安非他命成分之粉橙色錠劑柒顆（驗餘毛重貳點零玖壹公克
），沒收銷燬之；又施用第一級毒品，處有期徒刑壹年。應執行
有期徒刑壹年伍月，扣案之含第二級毒品甲基安非他命成分之粉
橙色錠劑柒顆（驗餘毛重貳點零玖壹公克），沒收銷燬之。
    事      實
一、甲○○前於民國91年間，因施用毒品案件，經依本院91年度
    毒聲字第4169號裁定送觀察、勒戒後，因無繼續施用毒品之
    傾向，於92年2 月19日執行完畢釋放出所。又於92年間，因
    施用毒品案件，經本院以93年度簡字第87號判處有期徒刑5
    月確定；另因業務過失傷害案件，經臺灣臺北地方法院以92
    年度交易字第34號判處有期徒刑4 月，再經臺灣高等法院以
    93年度交上易字第180 號駁回上訴確定；復因違反槍砲彈藥
    刀械管制條例及毒品危害防制條例案件，經本院以92年度訴
    字第54 9號分別判處有期徒刑2 年6 月、3 月確定；又於94
    年間，因違反槍砲彈藥刀械管制條例案件，經臺灣臺東地方
    法院以94年度訴字第44號判處有期徒刑1 年10月確定。嗣上
    揭違反毒品危害防制條例案件、業務過失傷害案件部份均經
    減刑，並與前揭各案定其應執行刑為有期徒刑4 年8 月確定
    ，入監服刑後，於96年8 月21日縮短刑期假釋出監並付保護
    管束，嗣經撤銷保護管束，於98年4 月7 日入監執行殘刑。
    詎猶不知悔改，分別為下列犯行；
（一）於98年1 月10日上午某時，在臺北縣三重巿龍門路284 號
      前靠近堤防處，基於施用第二級毒品甲基安非他命之犯意
      ，以將含有甲基安非他命成分之錠劑磨成粉末，攙入香菸
      內點燃後吸食其煙霧之方式，施用第二級毒品甲基安非他
      命。嗣於98年1 月12日下午3 時20分許，在臺北縣板橋巿
      民生路3 段323 號34樓之6 租屋處為警查獲，並扣得其所
      有供其施用之含第二級毒品甲基安非他命成分之粉橙色錠
      劑8 顆（驗餘數量7 顆，毛重2.091 公克）。經採尿送驗
      結果，呈甲基安非他命陽性反應，始悉上情。
（二）於98年3 月8 日某時，在臺北縣土城市某處，基於施用第
      一級毒品海洛因及第二級毒品甲基安非他命之犯意，以將
      海洛因及甲基安非他命攙入香菸內，點燃後吸食其煙霧之
      方式，混合施用第一級毒品海洛因及第二級毒品甲基安非
      他命。嗣於98年3 月9 日因另案為警查獲，經採尿送驗結
      果，呈嗎啡及甲基安非他命陽性反應，始悉上情。
二、案經臺北市政府警察局大同分局移請臺灣士林地方法院檢察
    署檢察官呈請臺灣高等法院檢察署檢察長令轉及臺北縣政府
    警察局三重分局報請臺灣板橋地方法院檢察署檢察官偵查起
    訴。
    理      由
一、本案被告甲○○所犯均係死刑、無期徒刑、最輕本刑為3 年
    以上有期徒刑以外之罪，其於準備程序中就前揭被訴事實均
    為有罪之陳述，經受命法官告知簡式審判程序之旨，並聽取
    其與公訴人之意見後，本院認無不得或不宜改依簡式審判程
    序進行之情事，依刑事訴訟法第273 條之1 第1 項、第284
    條之1 規定，裁定本案由受命法官獨任進行簡式審判程序，
    合先敘明。
二、按施用第一、二級毒品為犯罪行為，毒品危害防制條例第10
    條定有處罰明文。故施用第一、二級毒品者，依前揭規定本
    應科以刑罰。惟基於刑事政策，對合於一定條件之施用者，
    則依同條例第20條、第23條之規定，施以觀察、勒戒及強制
    戒治之保安處分。又毒品危害防制條例於92年7 月9 日修正
    公布，自93年1 月9 日施行，其中第20條、第23條將施用毒
    品之刑事處遇程序，區分為「初犯」及「五年內再犯」、「
    五年後再犯」。依其立法理由之說明：「初犯」，經觀察、
    勒戒或強制戒治後，應為不起訴處分或不付審理之裁定；經
    觀察、勒戒或強制戒治執行完畢釋放後，「五年內再犯」者
    ，因其再犯率甚高，原實施之觀察、勒戒及強制戒治既已無
    法收其實效，爰依法追訴或裁定交付審理。至於經觀察、勒
    戒或強制戒治執行完畢釋放後，「五年後再犯」者，前所實
    施之觀察、勒戒或強制戒治已足以遮斷其施用毒品之毒癮，
    為期自新及協助其斷除毒癮，仍適用「初犯」規定，先經觀
    察、勒戒或強制戒治之程序。從而依修正後之規定，僅限於
    「初犯」及「五年後再犯」二種情形，始應先經觀察、勒戒
    或強制戒治程序。倘被告於5 年內已再犯，經依法追訴處罰
    ，縱其第3 次（或第3 次以上）再度施用毒品之時間，在初
    犯經觀察、勒戒或強制戒治執行完畢釋放5 年以後，已不合
    於「五年後再犯」之規定，且因已於「五年內再犯」，顯見
    其再犯率甚高，原實施觀察、勒戒或強制戒治，已無法收其
    實效，即應依該條例第10條處罰。至於第3 次（或第3 次以
    上）施用毒品之時間，是否宜有期間限制？以多久為適宜？
    則分屬刑事政策、專門醫學之範圍，非審判機關所能決定，
    有待循立法途徑解決（最高法院97年度第5 次刑事庭會議決
    議參照）。查被告前於91年間，因施用毒品案件，經本院以
    91年度毒聲字第4169號裁定送觀察、勒戒後，因無繼續施用
    毒品之傾向，於92年2 月19日執行完畢釋放出所；又於92年
    間，因施用毒品案件，經本院以93年度簡字第87號判處有期
    徒刑5 月確定，並經減刑及與其所犯業務過失傷害等案件合
    併定其應執行刑後入監服刑，嗣於96年8 月21日縮短刑期假
    釋出監，並付保護管束，後經撤銷保護管束，於98年4 月7
    日入監執行殘刑等情，有臺灣高等法院被告前案紀錄表1 份
    附卷可考。被告本案施用毒品犯行，距上開觀察、勒戒執行
    完畢釋放雖已逾5 年，惟被告在上開觀察、勒戒執行完畢釋
    放後5 年內，既已再犯施用毒品之罪，並經追訴處罰，揆諸
    前揭說明，其本次犯行即與毒品危害防制條例第20條第3 項
    所稱之「5 年後再犯」有別，公訴人依法追訴，於法並無不
    合。
三、上揭犯罪事實，業據被告於偵訊及本院審理時供認不諱，且
    其為警採集之尿液，經分別送請臺灣尖端先進生技醫藥股份
    有限公司、臺灣檢驗科技股份有限公司以酵素免疫分析法（
    EIA） 初步檢驗，及以氣相層析質譜儀（GC/MS） 確認檢驗
    結果，分別呈甲基安非他命及嗎啡、甲基安非他命陽性反應
    等情，有臺灣尖端先進生技醫藥股份有限公司98年1 月22日
    濫用藥物檢驗報告、臺北市政府警察局偵辦毒品案件尿液檢
    體委驗單、臺灣檢驗科技股份有限公司98年3 月30日濫用藥
    物檢驗報告、臺北縣政府警察局三重分局查獲毒品案件被移
    送者姓名、代碼對照表各1 份在卷可稽。此外，並有扣案之
    粉橙色錠劑8 顆可查。又該粉橙色錠劑8 顆經送請臺北榮民
    總醫院鑑定結果，檢出第二級毒品甲基安非他命成分（驗餘
    數量7 顆，毛重2.091 公克）乙情，有臺北榮民總醫院98年
    2 月13日鑑定書1 份在卷可查。足徵被告任意性之自白與事
    實相符，應堪採信。本案事證已臻明確，被告犯行堪以認定
    ，應依法論科。
四、按海洛因及甲基安非他命分屬毒品危害防制條例第2 條第2
    項第1 、2 款所定之第一、二級毒品，均不得非法持有、施
    用。是核被告如事實欄一(一)所為，係犯毒品危害防制條例第
    10條第2 項之施用第二級毒品罪；如事實欄一(二)所為，係犯
    毒品危害防制條例第10條第1 項之施用第一級毒品罪及同條
    第2 項之施用第二級毒品罪。被告持有第一級毒品海洛因、
    第二級毒品甲基安非他命進而施用，其持有海洛因及甲基安
    非他命之低度行為，均應為施用之高度行為所吸收，均不另
    論罪。又被告如事實欄一(二)所示，係以一施用行為同時觸犯
    施用第一級毒品罪及施用第二級毒品罪，為想像競合犯，應
    依刑法第55條規定，從情節較重之施用第一級毒品罪處斷。
    被告所犯如事實欄一(一)、(二)所示2 罪間，犯意各別，行為互
    殊，應予分論併罰。又被告前於92年間，因違反毒品危害防
    制條例案件，經本院以93年度簡字第87號判處有期徒刑5 月
    確定；另因業務過失傷害案件，經臺灣臺北地方法院以92年
    度交易字第34號判處有期徒刑4 月，再經臺灣高等法院以93
    年度交上易字第180 號駁回上訴確定；復因違反槍砲彈藥刀
    械管制條例及毒品危害防制條例案件，經本院以92年度訴字
    第54 9號分別判處有期徒刑2 年6 月、3 月確定；又於94年
    間，因違反槍砲彈藥刀械管制條例案件，經臺灣臺東地方法
    院以94年度訴字第44號判處有期徒刑1 年10月確定。嗣上揭
    違反毒品危害防制條例案件、業務過失傷害案件部份均經減
    刑，並與前揭各案定其應執行刑為有期徒刑4 年8 月確定，
    入監服刑後，於96年8 月21日縮短刑期假釋出監並付保護管
    束，嗣經撤銷保護管束，於98年4 月7 日入監執行殘刑等情
    ，有臺灣高等法院被告前案紀錄表1 份在卷足憑。則被告前
    開徒刑之宣告尚未執行完畢，其本案犯行並非於受徒刑之執
    行完畢5 年以內故意再犯，不應論以累犯，檢察官認應依刑
    法第47條第1 項規定加重其刑，應屬誤會。爰審酌被告施用
    毒品足以戕害身心健康，其經觀察、勒戒後，仍再度施用毒
    品，顯見其戒毒之意志不堅，自制力不佳，應有入監矯治之
    必要。惟念其施用毒品，戕害己身，且犯後已坦承犯行，態
    度良好等一切情狀，分別量處如主文所示之刑，並定其應執
    行刑，以示懲儆。另扣案含第二級毒品甲基安非他命成分之
    粉橙色錠劑7 顆（驗餘毛重2.091 公克），為查獲之第二級
    毒品，應依毒品危害防制條例第18條第1 項前段規定，併予
    宣告沒收銷燬之；至因鑑驗耗盡之含第二級毒品甲基安非他
    命成分之粉橙色錠劑1 顆既已滅失，自無庸再為沒收銷燬之
    諭知。
據上論斷，應依刑事訴訟法第273 條之1 第1 項、第299 條第1
項前段，毒品危害防制條例第10條第1 項、第2 項、第18條第1
項前段，刑法第11條、第51條第5 款、第55條，判決如主文。
本案經檢察官靳開聖到庭執行職務。
中    華    民    國    98    年    7     月    10    日
                  刑事第四庭    法  官  謝梨敏
以上正本證明與原本無異
如不服本判決應於送達後10日內向本院提出上訴狀
                                書記官  翁子婷
中    華    民    國    98    年    7     月    10    日
附錄本判決論罪之法條：
毒品危害防制條例第10條
施用第1級毒品者，處6月以上5年以下有期徒刑。
施用第2級毒品者，處3年以下有期徒刑。


司法院資訊處製作；財團法人民間司法改革基金會備份。
